臺灣臺中地方法院刑事判決　　　　　　 100年度訴字第1853號
公　訴　人　臺灣臺中地方法院檢察署檢察官
被　　　告　張宜翔
上列被告因搶奪等案件，經檢察官提起公訴（100 年度偵字第13
634 號），被告自白犯罪，本院合議庭裁定由受命法官獨任依簡
式審判程序審理，判決如下：
    主  文
張宜翔以詐術得財產上不法之利益，處有期徒刑月；又意圖為
自己不法之所有，而搶奪他人之動產，處有期徒刑壹年；又竊盜
，處有期徒刑肆月。應執行有期徒刑壹年伍月。
    事  實
一、張宜翔於下列時、地，為下列犯行：
  (一)明知其無金錢可支付車資，亦無法向他人借款支付車資，竟
    意圖為自己財產上不法之利益，於民國100 年6 月7 日23時
    30分許，在臺中市○○區○○路與綏遠路交岔路口附近，攔
    搭黃乾隆駕駛之營業自小客車，致黃乾隆陷於錯誤，認張宜
    翔係有意支付車資之客人，停車讓張宜翔坐上計程車。張宜
    翔上車後指示黃乾隆在臺中市市區無目的繞行，於同月8日1
    時30分許，再指示黃乾隆將車駛至臺中市○○區○○路與綏
    遠路交岔路口附近之麥當勞速食店前。黃乾隆停在該處後，
    欲向張宜翔收取新臺幣（下同）800 元車資時，張宜翔逕自
    開啟車門下車，黃乾隆始知受騙，張宜翔因此獲得財產上不
    法之利益。
  (二)黃乾隆見張宜翔下車後往臺中市○○區○○路與梅川西路方
    向逃跑，即駕駛營業自小客車自後追趕，張宜翔為順利逃離
    ，於同月8 日1 時35分許，在臺中市○○區○○路與梅川西
    路口，見吳佩璟騎乘車牌號碼AAJ-491 號重型機車（機車腳
    踏板上放置有藍色皮包1 只，內有現金18,000元及SONY ERI
    CSSON 廠牌行動電話1 支），停在瀋陽路與梅川西路口停等
    紅綠燈，竟意圖為自己不法之所有，基於搶奪之犯意，坐上
    該機車後座，吳佩璟因驚嚇而將握在機車油門之右手鬆開，
    張宜翔即手握該機車油門加速，致吳佩璟不及防備摔落地面
    ，受有左小腿輕微挫傷之傷害（未據告訴）。張宜翔搶奪得
    逞後，騎車行經臺中市○○路與松竹路交岔路口時，將吳佩
    璟所有之藍色皮包1 只丟棄在該交岔路口草叢內，復於同日
    某時許，將上開車號AAJ-491 號機車停放在臺中市○○區○
    ○路與建國路口，旋即離去該處。
  (三)張宜翔復意圖為自己不法之所有，基於竊盜之犯意，於100
    年6 月14日15時許，在臺中市○區○○路二段171 號前，見
    詹崇仁所有車牌號碼378-DSU 號重型機車停放該處，且鑰匙
    未取下，遂徒手開啟該機車電源後駛離現場，竊取得手。嗣
    於同日22時20分許，張宜翔將前開378-DSU 號重型機車停放
    在臺中市○○區○○路62巷口，因形跡可疑為警注意，經警
    方查尋電腦得知該車為失竊贓車，向其盤查後始悉上情。
二、案經臺中市政府警察局第五分局報請臺灣臺中地方法院檢察
    署檢察官偵查起訴。
    理  由
一、按除被告所犯為死刑、無期徒刑、最輕本刑為3 年以上有期
    徒刑之罪或高等法院管轄第一審案件者外，於前條第1 項程
    序進行中，被告先就被訴事實為有罪之陳述時，審判長得告
    知被告簡式審判程序之旨，並聽取當事人、代理人、辯護人
    及輔佐人之意見後，裁定進行簡式審判程序，刑事訴訟法第
    273 條之1 第1 項定有明文。被告張宜翔所犯係死刑、無期
    徒刑、最輕本刑為3 年以上有期徒刑以外之罪，其於準備程
    序中就被訴事實為有罪之陳述，且經告知被告簡式審判程序
    之旨，並聽取公訴人及被告之意見後，本院合議庭認為適宜
    而裁定由受命法官獨任進行簡式審判程序，合先敘明。
二、訊據被告於警詢、偵訊及本院均坦承上揭事實不諱，核與被
    害人黃乾隆、吳佩璟於警詢指述及被害人詹崇仁於警詢及偵
    訊中指述相符，復有扣押筆錄、扣押物品目錄表、臺中市政
    府警察局車輛尋獲電腦輸入單、車輛詳細資料、贓物認領保
    管單2 紙、照片（含監視器攝錄翻拍照片）22張在卷可佐，
    足認被告自白與事實相符，應可採信。本件事證明確，被告
    犯行，堪以認定。
三、核被告事實一(一)所為，係犯刑法第339 條第2 項之詐欺得利
    罪；事實一(二)所為，係犯同法第325 條第1 項之搶奪罪；事
    實一(三)所為，係犯同法第320 條第1 項之竊盜罪。公訴意旨
    以被告前因恐嚇案件，經臺灣南投地方法院於98年10月19日
    以98年度易字第150 號判處應執行有期徒刑4 月確定，復於
    99年7 月1 日執行完畢，因認被告前開事實一(一)至(三)所為，
    均係受徒刑之執行完畢，於5 年以故意再犯有期徒刑以上之
    罪，均應論以累犯云云。惟按裁判確定前犯數罪者，併合處
    罰之；數罪併罰，宣告多數有期徒刑者，於各刑中之最長期
    以上，各刑合併之刑期以下，定其刑期，同法第50條、第51
    條第5 款前段分別定有明文。故刑法第47條所謂執行完畢，
    就數罪併罰案件，係指所定之執行刑執行完畢而言。如於定
    執行刑之前，有部分犯罪先行確定，而先予執行，仍應於數
    罪之裁判均確定後，依刑法規定，定其應執行之刑，俟檢察
    官指揮執行其應執行之刑時，再就形式上已執行部分，予以
    折抵扣除，不能謂先前確定之罪，已經執行完畢（最高法院
    100 年度台非字第138 、174 號判決可資參照）。查，被告
    前因偽造有價證券及竊盜案件，經本院以94年度訴字第3142
    號判決處有期徒刑1 年10月（下稱案）、3 月（下稱案
    ）確定；因違反毒品危害防制條例案件，經臺灣高等法院臺
    中分院以95年度上訴字第167 號判決處有期徒刑8 月（下稱
    案）、4 月（下稱案）確定；因竊盜案件，經本院以95
    年度易字第1544號判決處有期徒刑4 月（下稱案）確定；
    因侵占及偽造文書案件，經臺灣彰化地方法院以95年度訴字
    第1555號判決處有期徒刑4 月（下稱案）、3 月（下稱
    案）確定；因詐欺案件，經本院以96年度易字第568 號判決
    處有期徒刑3 月（下稱案）確定；因偽證案件，經臺灣彰
    化地方法院以97年度訴字第2537號判決處有期徒刑8 月，減
    為有期徒刑4 月（下稱案）確定。嗣因上開至所載之
    罪均依中國民國96年罪犯減刑條例減刑後，與上開所載不
    應減刑之罪所處之刑，經本院以96年度聲減字第1137號裁定
    減刑並定應執行有期徒刑2 年5 月確定；另上開至所載
    等罪，亦依減刑條例減刑，並與案由臺灣彰化地方法院以
    98年度聲字第1043號裁定應執行有期徒刑7 月確定，上開案
    件接續執行，於97年9 月24日縮短刑期假釋出監，刑期至98
    年1 月25日屆滿。被告於假釋期間，因違反保安處分執行法
    第74條之2 第2 款、第4 款規定情節重大，遭撤銷假釋，於
    98年7 月31日入監執行殘刑4 月又1 日，惟於入監執行殘刑
    前，因幫助恐嚇取財案件，經臺灣南投地方法院以98年度易
    字第150 號判決處有期徒刑4 月確定（下稱案，已執行完
    畢），並接續執行，於99年7 月1 日執行完畢。嗣被告又因
    偽造文書案件，經臺灣高等法院臺中分院以99年度上訴字第
    1291號判決處有期徒刑5 月，被告不服提起上訴，經最高法
    院於100 年1 月6 日以100 年度台上字第82號判決上訴駁回
    而告確定（下稱案，尚未執行）；上開案及案經臺灣
    高等法院臺中分院以100 年度聲字第590 號定應執行刑有期
    徒刑7 月，如易科罰金，以1,000 元折算1 日確定，有臺灣
    高等法院被告前案紀錄表在卷可按。是被告為事實一(一)至(三)
    所載等犯行時，前揭至所載刑事判決實質上並未執行完
    畢，依首揭法條及判決要旨，不能論以累犯。公訴意旨認被
    告上揭事實一(一)至(三)所為均屬累犯，容有誤會，併此說明。
    其所犯上開3 罪間，犯意各別，行為互殊，應分論併罰。爰
    審酌被告前有多次財產犯罪紀錄，竟仍以詐術搭乘黃乾隆駕
    駛之營業自小客車，且僅為脫免被害人黃乾隆逮捕，不顧被
    害人吳佩璟安危，搶奪被害人吳佩璟之重型機車，致被害人
    吳佩璟因而受傷，此部分搶奪犯行情節非輕，應酌情量刑，
    及竊取被害人詹崇仁所有重型機車之目的係供己代步使用，
    並非解體變賣零件，暨公訴人具體求刑應執行有期徒刑2 年
    2 月稍嫌過重等一切情狀，各量處如主文所示之刑，併定其
    應執行之刑。
四、另公訴意旨尚以：被告為逞私慾，前已有多次竊盜犯行，卻
    未見自我警惕，顯見其有受矯治犯行之必要，請依竊盜犯贓
    物犯保安處分條例規定，令被告入勞動場所強制工作3 年，
    以收懲儆之效云云。按竊盜犯及與竊盜案件有關之贓物犯，
    其應執行之刑未達1 年以上者，不適用竊盜犯贓物犯保安處
    分條例，為該條例第2 條第4 項所明定；又本條例所稱應執
    行之刑，限於因犯該條例所定之竊盜罪或贓物罪所定之應執
    行刑，且包括依減刑條例減刑後所定之應執行刑在內（法院
    辦理竊盜犯贓物犯保安處分條例案件應行注意事項第2 項參
    照）。被告因前揭事實一(三)所載竊盜罪，經本院判處有期徒
    刑4 月，雖與事實一(一)、(二)所載詐欺得利及搶奪等罪定應執
    行為有期徒刑1 年5 月，但依上開說明，其犯竊盜罪部分所
    應執行之刑並未達1 年，自無從依竊盜犯贓物犯保安處分條
    例規定，宣告強制工作。又保安處分係對受處分人將來之危
    險性所為拘束其身體、自由之處置，以達教化與治療之目的
    ，為刑罰之補充制度，本諸法治國家保障人權之原理及刑法
    之保護作用，其法律規定之內容，應受比例原則之規範，使
    保安處分之宣告，與行為人所為行為之嚴重性，行為人所表
    現之危險性，及對行為人未來行為之期待性相當，司法院大
    法官釋字第471 號解釋可資參照。查被告前揭事實一(一)、(二)
    所載犯罪行為值得非難，自不可取。但本院衡酌被告所犯詐
    欺得利犯行方面，僅獲得800 元之不法利益；另其所犯搶奪
    罪之目的，乃在脫免被害人黃乾隆之逮捕，其犯罪原因屬臨
    時起意，非因遊蕩或懶惰成習所致，均與刑法第90條第1 項
    所定要件不符。又其行為表現之嚴重性、危險性應非達於無
    可容忍之程度，依憲法比例原則之規範，認本件量處被告如
    主文所示之刑，已足收懲儆之效，尚難以本案短期間之犯罪
    次數推認被告有犯罪之習慣，是本案尚未達須以保安處分預
    防矯治之程度而有施以強制工作之必要，爰不併予宣告強制
    工作，併此敘明。
據上論斷，應依刑事訴訟法第273 條之1 第1 項、第284 條之1
、第299 條第1 項前段，刑法第339 條第2 項、第325 條第1 項
、第320 條第1 項、第51條第5 款，刑法施行法第1 條之1 ，判
決如主文。
本案經檢察官林忠義到庭執行職務
中    華    民    國    100   年    8     月    17    日
                  刑事第九庭    法  官  柯志民
上正本證明與原本無異。
如不服本判決，應於收送達後10日內向本院提出上訴書狀（應敘
述具體理由並附繕本）。
上訴書狀如未敘述理由，應於上訴期間屆滿後20日內補提理由書
於本院。
                                書記官  鄭晉發
中    華    民    國    100   年    8     月    17    日
附錄本案論罪科刑法條全文：
刑法第339條
意圖為自己或第三人不法之所有，以詐術使人將本人或第三人之
物交付者，處五年以下有期徒刑、拘役或科或併科一千元以下罰
金。
以前項方法得財產上不法之利益或使第三人得之者，亦同。
前二項之未遂犯罰之。
刑法第325條
意圖為自己或第三人不法之所有，而搶奪他人之動產者，處六月
以上五年以下有期徒刑。
因而致人於死者，處無期徒刑或七年以上有期徒刑，致重傷者，
處三年以上十年以下有期徒刑。
第一項之未遂犯罰之。
刑法第320條
意圖為自己或第三人不法之所有，而竊取他人之動產者，為竊盜
罪，處五年以下有期徒刑、拘役或五百元以下罰金。
意圖為自己或第三人不法之利益，而竊佔他人之不動產者，依前
項之規定處斷。
前二項之未遂犯罰之。